臺灣桃園地方法院刑事判決　　　　　　　　　　　　八十九年度訴字第一三八五號
　　公　訴　人　臺灣桃園地方法院檢察署檢察官
　　被　　　告　戊○○
　　指定辯護人　本院公設辯護人丁○○
　　被　　　告　己○○
　　選任辯護人　施小凡律師
右列被告因偽造文書等案件，經檢察官提起公訴（八十九年度偵緝字第六二二、六二
七號），本院判決如左：
    主  文
戊○○共同連續意圖供行使之用，而偽造有價證券，處有期徒刑年陸月。偽造之「
康郡驊」名義之印章壹個及於發票日為民國八十八年十一月二十九日、面額為新台幣
肆萬貳仟捌佰肆拾元之本票發票人欄上偽造之「康郡驊」名義之簽名署押、印文各壹
枚以及於民國八十八年十一月二十九日「訂購大同產品附條件買賣繳款保證書」連帶
保證人簽章欄與對保人簽章欄上偽造之「康郡驊」名義之簽名署押、印文各貳枚，均
沒收。
己○○共同連續意圖供行使之用，而偽造有價證券，處有期徒刑年貳月。偽造之「
康郡驊」名義之印章壹個及於發票日為民國八十八年十二月六日、面額為新台幣萬
玖仟玖佰元之本票發票人欄上偽造之「康郡驊」名義之簽名署押、印文各壹枚以及於
民國八十八年十二月六日「訂購大同產品附條件買賣繳款保證書」連帶保證人簽章欄
與對保人簽章欄上偽造之「康郡驊」名義之簽名署押、印文各貳枚，均沒收。
    事  實
一、戊○○於民國八十七年年底某日在桃園縣楊梅鎮幼獅工業區拾獲康郡驊遺失之Ｚ
    000000000號國民身分證一枚後，即將之侵占入己（所涉侵占遺失物罪
    之追訴權已時效消滅）。而戊○○、己○○兄弟二人均明知渠等在民國八十八年
    間，已因財務困難而不具支付能力，竟共同基於為自己不法所有之概括犯意聯絡
    ，先由戊○○於民國八十八年十一月二十九日赴位於桃園縣中壢市○○路二九四
    號之大同股份有限公司桃園分公司楊梅站（下稱大同公司）洽商以分期付款方式
    買受電視機，議定價金為新台幣（下同）四萬二千八百四十元，計分十二期，頭
    期款四千三百四十元，第二期起每期三千五百元後，乃以戊○○為買受人簽立「
    訂購大同產品附條件買賣繳款保證書」一份並簽發發票日期及金額空白之本票一
    紙，經會同大同公司職員共赴己○○住處由己○○簽章自任為連帶保證人以及在
    同空白本票發票人欄簽章，逾二日後，大同公司不虞有詐即先將戊○○所訂購之
    295Z3D機型之二十九吋電視機一台送至桃園縣楊梅鎮三龍新村一一九號交付與戊
    ○○收受，惟尚缺乏一位保證人，遂將上揭繳款保證書及空白本票交回戊○○再
    自行覓保，戊○○旋至桃園縣楊梅鎮埔心某處委由不知情之某刻印業者偽刻「康
    郡驊」名義之印章一個，除依原拾得而侵占入己之康郡驊身分證上之統一編號與
    住所等資料填載於上揭繳款保證書連帶保證人欄及空白本票發票人欄外，並於該
    繳款保證書連帶保證人簽章欄、對保人簽章欄及本票發票人欄上偽造「康郡驊」
    名義之簽名後加蓋偽造之「康郡驊」名義之印章於其上，且於繳款保證書上約明
    「出賣人得依本保證書之意旨填寫由買受人及連帶保證人共同簽發之本票」，再
    逾二日，於完成「康郡驊」名義連帶保證契約及共同簽發本票之偽造後，將之持
    交大同公司。而己○○則於同年十二月五日以相同之方法赴大同公司中壢站洽商
    以分期付款方式買受同型電視機，議定價金為三萬九千九百元，計分六期，頭期
    款七千四百元，第二期起每期六千五百元，議定後即取回空白「訂購大同產品附
    條件買賣繳款保證書」及空白本票各一紙填載，其間，戊○○乃於其上自行簽章
    而任連帶保證人及共同發票人，己○○則填載自己為買受人及共同發票人，同時
    將康郡驊之身分資料填載於上揭繳款保證書連帶保證人欄及空白本票發票人欄，
    並於該繳款保證書連帶保證人簽章欄、對保人簽章欄及本票發票人欄上偽造「康
    郡驊」名義之簽名後加蓋偽造之「康郡驊」名義之印章於其上，且於繳款保證書
    上約明「出賣人得依本保證書之意旨填寫由買受人及連帶保證人共同簽發之本票
    」，完成後，即於翌日在大同公司載送同型電視機至桃園縣楊梅鎮○○街二五九
    之二號十樓交付與己○○收受之同時，將上揭繳款保證書與本票持交大同公司收
    執。此時起，渠等二人均為動產擔保交易之債務人，竟均意圖不法之利益，戊○
    ○於繳付第二期款後及己○○於繳付頭期款後即均拒未依約繳款，並分別將前開
    電視機出賣於第三人後避不見面，幾經追討無著，大同公司始知受騙，二人所為
    均足生損害於債權人大同公司及該「康郡驊」。另戊○○再承前意圖為自己不法
    所有之概括犯意，繼續隱瞞自己已無支付能力之事實，於同年十二月七日赴位於
    桃園縣楊梅鎮○○街十五號之龍辰輪業有限公司佯以分期付款購買機車，議定後
    並委由不知情之該業者黃秀廷代向中國國際商銀股份有限公司（下稱中國國際商
    銀）申請信用卡使用，使中國國際商銀誤信其有支付能力而發卡，戊○○於取得
    信用卡（卡號0000000000000000號）後，即以分期付款之方式向該公司購買機車
    一台，且以該信用卡刷卡付款，未久旋又將機車出售他人得款花用，並陸續持卡
    消費，計自同年十二月九日起至民國八十九年三月二十七日停卡止，總計積欠消
    費款九萬九千三百五十元，因戊○○迄未清償，中國國際商銀發覺有異，經追討
    無著始知受騙。
二、案經大同公司、中國國際商銀公司訴請臺灣桃園地方法院檢察署檢察官偵查起訴
    。
    理  由
一、右揭事實關於被告戊○○部分，業據被告戊○○於本院調查、審理時坦承不諱，
    核與被害人康郡驊於檢察官訊問時及大同公司告訴代理人甲○○於偵審中、另代
    理人乙○○於本院訊問時以及證人即大同公司員工丙○○、黃仲斌於本院訊問時
    指、證述之情節相符，並有「訂購大同產品附條件買賣繳款保證書」一份、本票
    一紙、中國國際商銀信用卡申請書影本一份、超額授權查詢及登錄資料影本一份
    、結清查詢資料影本一份、信用卡持卡人消費歷史查詢資料影本四份等附卷可稽
    ，而於民國八十八年十一月二十九日所具上揭繳款保證書及本票上關於「康郡驊
    」之簽名，確係被告戊○○所書寫，亦有內政部警政署刑事警察局民國九十一年
    六月十四日刑鑑字第0910147872號鑑驗通知書書一份在卷可憑。又票據上絕對的
    應記載事項，並非不得授權執票人為之，最高法院六十七年度台上字第三八九六
    號著有判例，且當今社會上以分期付款方式購買家電用品，除簽具連帶保證書外
    ，業者通常均會要求客戶交付僅簽名或蓋發票人印章於發票人欄上之空白本票為
    擔保，無非在保障出賣人之貨款本息，故在買受人到期而未依約繳付分期款時，
    除另有約定外，一般均認為發票人有默示出賣人即執票人得填寫本票上之發票日
    期及金額之授權，況本件業於該繳款保證書上約明「出賣人得依本保證書之意旨
    填寫由買受人及連帶保證人共同簽發之本票」，被告戊○○既有上列之授權，則
    出賣人即執票人於所約定之條件成就時，即得本於買受人即發票人之授權而代為
    填載，俟填載完成時即應認與買受人自行簽發完成同視，不得執謂其原為之填載
    欠缺應記載事項而主張該本票不生票據效力，且其所為顯足生損害於債權人大同
    公司及被害人康郡驊。是故，被告戊○○部分之事證明確，犯行堪以認定。
二、右揭事實關於被告己○○部分，訊據被告己○○對其曾於右揭時地以分期付款方
    式簽具「訂購大同產品附條件買賣繳款保證書」一份及空白本票一張持向大同公
    司購買電視機一台、僅繳付頭期款後即未繼續繳款、不久即將該電視機為處分等
    情，固均不諱言，惟矢口否認有何詐欺與偽造有價證券犯行，並辯稱民國八十八
    年十二月六日所具之繳款保證書及本票上有關之「康郡驊」名義之簽名均非渠所
    為，且所立之本票因欠缺發票日及金額之記載，依法為無效之票據，自無偽造有
    價證券之可言，而渠於辦理分期付款之初，絕無詐欺之意，祇因積欠地下錢莊金
    錢遭錢莊的人強行取走電視抵債，非有意處分，茍有詐欺之意，渠亦無須先付頭
    期款七千餘元云云。惟查此部分之事實，除經同右被害人康郡驊於檢察官訊問時
    及大同公司告訴代理人甲○○於偵審中、另代理人乙○○於本院訊問時以及證人
    即大同公司員工丙○○、黃仲斌於本院訊問時指、證述綦詳，並有被告於民國八
    十八年十二月六日所簽具之「訂購大同產品附條件買賣繳款保證書」一份、本票
    一紙附卷可稽外，其於民國八十八年十二月六日所具之上揭繳款保證書及本票上
    關於「康郡驊」之簽名，確係被告己○○所書寫，亦有內政部警政署刑事警察局
    民國九十一年六月十四日刑鑑字第0910147872號鑑驗通知書一份在卷可憑。而其
    以分期付款購買電視機時所簽立交付出賣人之空白票據，本於同右之說明，於受
    授權人依授權人之授權而代為填載完成時即應認與授權人自行簽發完成同視，不
    得執謂其原為之填載欠缺本票應記載事項而主張該本票不生票據效力。至頭期款
    之給付，乃分期付款買賣成立之前提，茍買受人連頭期款均未支付，於商場習慣
    上，出賣人自不願送交買賣標的物而完成交易行為，實不得因頭期款之交付，即
    認無詐欺之意，況被告於收受貨物後迄未繳付任何一期之分期款即將標的物為處
    分，且又無法提出係被何債權人強行取走買賣標的物以抵償債務，所述難認為真
    實，足見被告己○○之所辯，係卸責之詞，不可採信，且其所為亦顯足生損害於
    債權人大同公司及被害人康郡驊。是故，被告己○○部分之事證亦明確，其犯行
    亦堪認定。
三、核被告戊○○、己○○二人將動產擔保交易之標的物擅為出賣處分之所為，均
    係犯動產擔保交易法第三十八條之損害動產擔保交易之債權人罪；二人偽造康
    郡驊為本票發票人後持以交付債權人大同公司之所為部分，係犯刑法第二百零一
    條第一項之偽造有價證券罪；二人於繳款保證書上偽造康郡驊為連帶保證人後
    持以交付債權人大同公司之所為部分，係犯刑法第二百十六條、第二百十條之行
    使偽造私文書罪、第三百三十九條第一項之詐欺取財罪；另核被告戊○○申請
    信用卡刷卡借款購買機車等消費之所為部分，係犯刑法第三百三十九條第一項之
    詐欺取財罪。二人所犯偽造印章部分係利用不知情之業者為之，固為間接正犯，
    惟與偽造署押部分，均為偽造有價證券、偽造私文書之部分行為，均不另成立偽
    造印章、署押罪。其等偽造有價證券及私文書後復持以行使，其行使偽造有價證
    券之低度行為應為偽造有價證券之高度行為所吸收，而另偽造私文書之低度行為
    應為行使偽造私文書之高度行為所吸收，均不另論行使偽造有價證券罪及偽造私
    文書罪。又行使偽造有價證券本含有詐欺性質，故上揭部分不另論詐欺罪。被
    告二人就上揭部分，雖係分次向不同門市部洽辦分期付款買賣，然係相互為
    連帶保證人，且使用相同之康郡驊名義及偽造之同一印章為連帶保證人與本票發
    票人，又均係購買同型之電視機後不繳款而將之轉賣，就二次犯行，核有犯意之
    聯絡及行為之分擔，均為共同正犯。被告戊○○就所犯二次偽造有價證券
    、二次行使偽造私文書及多次詐欺取財（含二次及多次）部分，以及另被告
    己○○就所犯二次偽造有價證券、二次行使偽造私文書及二次詐欺取財部分
    ，其等先後數次犯行，時間緊接，所犯構成犯罪之要件又分別相同，顯係分別基
    於概括犯意為之，分別均為連續犯，均應分別依刑法第五十六條規定各論以一罪
    並分別加重其刑。被告二人所犯上開損害動產擔保交易之債權人罪、行使偽造私
    文書、偽造有價證券罪與詐欺取財等四罪間，有方法結果之牽連關係，為牽連犯
    ，應依刑法第五十五條規定從較重之偽造有價證券罪處斷。本件公訴人雖未就偽
    造有價證券罪起訴，惟此部分與已起訴部分有方法結果牽連之裁判上一罪關係，
    為原起訴之效力所及，本院自得就全部事實為審判，併此敘明。爰審酌被告二人
    犯罪之動機、目的、手段、所得財物、所生之危害、犯罪後態度及二人均已清償
    大同公司之債務（信用卡債務及機車債務部分尚未據被告戊○○清償）等一切情
    狀，分別量處如主文所示之刑示懲。
四、偽造如事實欄所示之本票（即有價證券）二張，不問屬於被告與否，本應依刑法
    第二百零五條規定諭知沒收，惟本件本票係三人共同發票，其中關於被告二人部
    分並無偽造問題，此部分本不得沒收，然以「康郡驊」名義為共同發票部分仍屬
    偽造之有價證券，雖不得就整張本票為沒收，但被告二人分別於各該本票上偽造
    之「康郡驊」為發票人部分即各該本票發票人欄上所偽造之「康郡驊」名義之簽
    名署押及印文各一枚，均應依同條規定宣告沒收。又偽造之「康郡驊」名義之印
    章一個，雖未扣案，然不能證明確已滅失，應依刑法第二百十九條規定宣告沒收
    ；又被告戊○○於民國八十八年十一月二十九日「訂購大同產品附條件買賣繳款
    保證書」連帶保證人簽章欄與對保人簽章欄上偽造之「康郡驊」名義之簽名署押
    、印文各貳枚，以及被告己○○於民國八十八年十二月六日「訂購大同產品附條
    件買賣繳款保證書」連帶保證人簽章欄與對保人簽章欄上偽造之「康郡驊」名義
    之簽名署押、印文各貳枚，均應依同條規定為沒收之諭知。
據上論斷，應依刑事訴訟法第二百九十九條第一項前段，動產擔保交易法第三十八條
，刑法第十一條前段、第二十八條、第五十六條、第二百零一條第一項、第二百十六
條、第二百十條、第三百三十九條第一項、第五十五條、第二百零五條、第二百十九
條，罰金罰鍰提高標準條例第一條前段，判決如主文。
本案經檢察官洪景明到庭執行職務。
中      華      民      國    九十一    年      八      月     十五     日
                                    臺灣桃園地方法院刑事第三庭
                                        法  官  鄭新後
右為正本證明與原本無異。
如不服本判決，應於本判決送達後十日內向本院提出上訴狀（應附繕本），上訴於台
灣高等法院。
                                        書記官  劉寶霞
中      華      民      國    九十一    年      八      月     十五     日
●附論罪科刑依據之法條：
◎刑法第二百零一條：
  意圖供行使之用，而偽造、變造公債票，公司股票或其他有價證券者，處三年以
    上十年以下有期徒刑，得併三千元以下罰金。
  行使偽造、變造之公債票、公司股票或其他有價證券，或意圖供行使之用，而收
    集或交付於人者，處一年以上七年以下有期徒刑，得併科三千元以下罰金。
◎刑法第二百十六條：
  行使第二百十條至第二百十五條之文書者，依偽造、變造文書或登載不實事項或使
  登載不實事項之規定處斷。
◎刑法第二百十條：
  偽造、變造私文書，足以生損害於公眾或他人者，處五年以下有期徒刑。
◎刑法第三百三十九條：
  意圖為自己或第三人不法之所有，以詐術使人將本人或第三人之物交付者，處五
    年以下有期徒刑、拘役或科或併科一千元以下罰金。
  以前項方法得財產上不法之利益或使第三人得之者，亦同。
  前二項之未遂犯罰之。
◎動產擔保交易法第三十八條：
  動產擔保交易之債務人，意圖不法之利益，將標的物遷移、出賣、出質、移轉、抵
  押或為其他處分，致生損害於債權人者，處三年以下有期徒刑、拘役或科或併科六
  千元以下之罰金。
